【裁判字號】    95,上訴,2148
【裁判日期】    950811
【裁判案由】    詐欺等
【裁判全文】
臺灣高等法院刑事判決                95年度上訴字第2148號
上  訴  人
即  被  告  甲○○
上列上訴人因詐欺等案件，不服臺灣基隆地方法院95年度訴字第
186號，中華民國95年5月15日第一審判決（起訴案號：臺灣基隆
地方法院檢察署95年度偵字第637號），提起上訴，本院判決如
下：
    主  文
上訴駁回。
    事實及理由
一、本案經本院審理結果，認第一審以上訴人即被告甲○○幫助
    犯刑法第三百四十條之常業詐欺罪，依累犯規定加重其刑，
    再按正犯之刑減輕其刑後，判處有期徒刑七月，認事用法及
    量刑均無不當，應予維持，並引用第一審判決書記載之事實
    、證據及理由（如附件）。
二、被告上訴意旨略以：被告認罪，惟被告之夫因案在羈押中，
    家中尚有三名子女，希望能從輕量刑，並能易科罰金等語。
三、經查：(1)刑事審判旨在實現刑罰權之分配正義，故法院對於
    有罪被告之科刑，已就刑法第五十七條明定科刑時應審酌行
    為人之責任基礎並一切情狀，及注意該條所列十款事項，以
    為科刑輕重之標準，所為之量刑並已符合罰刑相當之原則，
    即無違法或不當可言。本件原判決經審酌被告有兩次竊盜前
    科，及其犯罪動機、目的、手段、所生之危害、不思以正當
    管道獲取金錢，提供帳戶供詐騙行為人獲取犯罪所得之行為
    嚴重影響金融交易秩序，及被告係因貪獲小利，一時失慮始
    有上開犯行，惡性尚非重大，犯罪後坦承罪行等一切情狀，
    予以量處有期徒刑七月，經核並無量刑過重或違反比例原則
    情事，被告提起上訴請求輕判，自無理由。(2)修正前、後之
    刑法第四十一條第一項前段規定（修正前之規定為「犯最重
    本刑為五年以下有期徒刑以下之刑之罪，而受六個月以下有
    期徒刑或拘役之宣告，因身體、教育、職業、家庭之關係或
    其他正當事由，執行顯有困難者，得以一元以上三元以下折
    算一日，易科罰金。」，修正後之規定為「犯最重本刑為五
    年以下有期徒刑以下之刑之罪，而受六個月以下有期徒刑或
    拘役之宣告者，得以新臺幣一千元、二千元或三千元折算一
    日，易科罰金。」），均以犯罪最重本刑為五年以下有期徒
    刑以下之刑之罪，而受六個月以下有期徒刑或拘役之宣告者
    ，始得易科罰金；被告所犯幫助常業詐欺罪，本刑為一年以
    上七年以下有期徒刑，得併科五萬元以下罰金，與修正前後
    刑法第四十一條第一項前段規定均不相符，自不得易科罰金
    。被告所受刑之宣告即使減為六個月以下有期徒刑，亦不得
    易科罰金，自無實益可言。(3)被告前因故意犯竊盜罪，分別
    經臺灣板橋地方法院及本院判處有期徒刑七月、及四月確定
    ，經接續執行後於民國九十三年八月三十一日縮刑期滿執行
    完畢，有本院被告前案紀錄表可徵，被告除已構成累犯外，
    亦不符緩刑條件。(4)綜上所述，本件上訴為無理由，應予駁
    回。
四、被告行為後，刑法於九十四年二月二日修正公布，於九十五
    年七月一日起施行，修正後之刑法已刪除第三百四十條常業
    詐欺罪之規定。本件被告係幫助由不詳成年男子多人所組成
    之詐欺集團犯罪，而該詐欺集團使用被告帳戶部分經查明之
    犯行共計三次，檢察官認係成立常業詐欺一罪，本院審理結
    果，亦認為構成常業詐欺罪，雖刑法修正後已刪除第三百四
    十條常業詐欺罪之規定，但本件該詐欺集團犯罪時間在刑法
    修正施行前，而當時常業詐欺罪，其法定本刑為一年以上七
    年以下有期徒刑，得併科五萬元以下罰金，刑法修正後，因
    常業犯已經刪除，應將所犯詐欺三罪分論併罰，合併計算其
    法定最高本刑可達為有期刑徒刑十五年，較原常業犯之法定
    刑為重，依刑法第二條第一項之規定比較結果，應適用較輕
    之行為時（修正前）刑法第三百四十條論以常業詐欺一罪，
    則被告亦應適用行為時法論以幫助常業詐欺罪。原判決雖未
    及比較上開法律修正情形，惟因修正後之規定係以適用行為
    時之法為原則，而本件經比較結果仍應適用行為時法，原判
    決適用行為時法即無不當，自不構成撤銷事由。
五、按刑法第三百四十條之常業詐欺罪，本為洗錢防制法第三條
    第一項第五款所指之重大犯罪。惟被告行為後，洗錢防制法
    於九十五年五月五日修正（同年五月三十日公布），於九十
    五年七月一日施行，已將原先第三條第一項第五款所列之刑
    法第三百四十條常業詐欺罪及第三百四十五條之常業重利罪
    刪除，並將原先之第六款改列為第五款，其餘第七款至第十
    二款亦分別改列為第六款至第十一款，故常業詐欺罪已非修
    正後洗錢防制法所定之重大犯罪，此部分自屬已經廢止刑罰
    規定，故該詐欺集團雖有利用被告提供之銀行帳戶掩飾、隱
    匿因自己犯罪所得財物之犯行，然依修正後之洗錢防制法規
    定而言已不構成犯罪，被告亦無成立此部分幫助犯之餘地。
    原判決關於認為被告不成立洗錢防制法第九條第一項之幫助
    犯部分，所憑之理由雖非允當，結論仍無不合，併此敘明。
據上論結，應依刑事訴訟法第三百七十三條、第三百六十八條，
判決如主文。
本案經檢察官林慶宗到庭執行職務。
中    華    民    國    95    年    8     月    11    日
                  刑事第十九庭  審判長法  官  宋  祺
                                      法  官  陳憲裕
                                      法  官  蔡明宏
以上正本證明與原本無異。
如不服本判決，應於收受送達後十日內向本院提出上訴書狀，其
未敘述上訴之理由者並得於提起上訴後十日內向本院補提理由書
（均須按他造當事人之人數附繕本）。
                                      書記官  吳鎮鑫
中    華    民    國    95    年    8     月    11    日
附錄：本案論罪科刑法條全文
刑法第340條：
以犯第339條之罪為常業者，處1年以上7年以下有期徒刑，得併
科五萬元以下罰金。
刑法第339條：
意圖為自己或第三人不法之所有，以詐術使人將本人或第三人之
物交付者，處5年以下有期徒刑、拘役或科或併科1千元以下罰金
。
以前項方法得財產上不法之利益或使第三人得之者，亦同。
前二項之未遂犯罰之。


司法院資訊處製作；財團法人民間司法改革基金會備份。
